【裁判字號】    97,交聲,118
【裁判日期】    970903
【裁判案由】    違反道路交通管理處罰條例聲明異議
【裁判全文】
臺灣雲林地方法院交通事件裁定         97年度交聲字第118號
移送機關即  交通部公路總局嘉義區監理所雲林監理站
原處分機關
異  議  人  乙○○
前受處分人
上列異議人即受處分人因違反道路交通管理處罰條例案件，對於
交通部公路總局嘉義區監理所雲林監理站97年5 月30日所為之處
分（原處分案號：雲監裁字第裁72- DB0000000 號裁決書），聲
明異議，本院裁定如下：
    主  文
原處分撤銷。
乙○○不罰。
    理  由
一、聲明異議意旨略以：異議人即受處分人乙○○傾接獲桃園縣
    警察局開立之舉發違反道路交通管理事件通知單，以異議人
    所有之車牌號碼MHU-581 號重型機車，於民國96年8 月28日
    中午12時54分許，行經桃園縣中壢市○○路與龍興路口時，
    因騎車未戴安全帽且拒絕警方攔停稽查為由舉發，嗣由原處
    分機關依異議人違反道路交通管理處罰條例第31條第6 項及
    第60條第1 項規定，裁處異議人罰鍰新臺幣6,500 元。惟異
    議人所有之上開機車因未更換電池而無法騎乘，一直停放在
    雲林縣虎尾鎮下溪里35號之1 住處屋簷下，未曾由任何人騎
    乘前往桃園縣中壢市，而員警未附照片率爾舉發，恐有錯看
    車牌號碼之可能性。原處分機關不查，逕予裁決，異議人實
    難甘服，爰依法聲明異議等語。
二、按法院受理交通事件，準用刑事訴訟法之規定，道路交通管
    理處罰條例第89條前段定有明文。準此，刑事訴訟法就犯罪
    證據之相關規定，於性質上與行政秩序罰之交通違規裁罰本
    旨不相抵觸之範圍內，本院自仍得依法適用。又依刑事訴訟
    法第154 條第2 項規定，犯罪事實應依證據認定之，無證據
    不得認定犯罪事實；而認定犯罪事實所憑之證據，雖不以直
    接證據為限，間接證據亦包括在內，然而無論直接證據或間
    接證據，其為訴訟上之證明，須於通常一般之人均不致有所
    懷疑，而得確信其為真實之程度者，始得據為有罪之認定，
    倘其證明尚未達此一程度，而有合理之懷疑存在而無從使事
    實審法院得有罪之確信時，即應由法院為諭知被告無罪之判
    決（最高法院76年台上字第4986號判例參照）。此一原則，
    於法院審理行為人違反交通管理處罰條例案件時，亦當有其
    適用。
三、本件原處分機關認異議人涉有上開交通違規行為，僅憑雲林
    縣警察局舉發員警甲○○所開立之桃園縣警察局舉發違反道
    路交通管理事件通知單1 紙為據。然訊據異議人固不否認車
    牌號碼MHU-581 號重型機車為其所有之事實，惟堅詞否認於
    舉發時、地有何騎乘機車未戴安全帽及不服稽查之行為，並
    以前詞置辯。經查：
  (一)證人即本件舉發員警甲○○於本院固證稱：當時我們中午執
    勤，發現有駕駛人騎乘機車未戴安全帽，我們即對該名駕駛
    人攔停，他未停車，加速衝過，我與同事確認過我記下的車
    牌號碼無誤，回派出所後，才查詢車籍資料舉發等語，並提
    出載明「駕駛人年約20餘歲，身穿水藍色T 恤」等語之桃園
    縣政府警察局員警工作紀錄簿1 紙附卷。惟觀諸上開工作紀
    錄簿所示，其上並未載明機車特徵；而證人甲○○於本院亦
    證稱我已不記得機車顏色，因為當時對方衝很快，我只記下
    車牌，沒有看清楚該名騎士是否為異議人等語，再者，依一
    般社會生活案例，乃不乏不肖之徒騎乘懸掛經偽造、變造車
    牌之機車，以逃避警方追緝，故車牌號碼需與車輛特徵（如
    顏色）相符，始得特定違規機車。據此，證人甲○○雖記下
    「MHU-581 」車牌號碼，惟無定肯認異議人為當時之違規騎
    士，復未記明違規機車特徵而得特定，則本院對舉發員警記
    憶之車牌號碼是否確與異議人所有之機車相符，尚有合理之
    懷疑而無法形成確信。
  (二)證人即本件舉發員警丙○○於本院證稱：當時我與甲○○巡
    邏，發現2 人共乘1 車，均未戴安全帽，我們上前攔查未果
    ，就與甲○○記下相同的車牌號碼，當時的騎士左手臂有剌
    青，不是異議人，不能確定乘客是否為異議人等語，而異議
    人之左手臂均無剌青痕跡，亦據本院勘驗明確，足認異議人
    並非當時未戴安全帽及拒絕攔查之騎士，亦無法確認是否為
    未戴安全帽之乘客。再者，異議人所有之上開機車為紅色、
    1993年份、光陽廠牌，此有中華民國交通部機器腳踏車行車
    執照影本1 紙及機車照片5 幀在卷可憑；經本院提示上開機
    車照片供證人丙○○辯識，其略證稱：這不是我攔查的機車
    ，我看到的機車沒有那麼舊，也沒有破損的地方等語，益足
    認證人丙○○舉發之違規機車確與異議人所有之上開機車不
    同，無法證明異議人確有裁決書所述之違規情事。
四、綜上所述，本件舉發員警甲○○無法確認所舉發之違規機車
    特徵，而證人丙○○則明確證述其所目賭、攔查之機車與異
    議人所有之前揭機車不同，此外，本院復查無其他積極證據
    足資證明異議人有何裁決書所指之交通違規情事。從而，本
    件聲明異議為有理由，本院自應將原處分撤銷，並諭知異議
    人不罰。
五、依道路交通案件處理辦法第20條，裁定如主文。
中    華    民    國    97    年    9     月    3     日
                  交通法庭    法  官  曾鴻文
以上正本證明與原本無異。
如不服本裁定，應於裁定送達後5 日內向本院提出抗告狀（須附
繕本）。
                              書記官  顏錦清
中    華    民    國    97    年    9     月    3     日


司法院資訊處製作；財團法人民間司法改革基金會備份。
